【裁判字號】    88,簡上,187
【裁判日期】    890511
【裁判案由】    就業服務法
【裁判全文】
台灣板橋地方法院刑事判決                        八十八年度簡上字第一八七號
    上  訴  人  志協興業股份有限公司  設：台北縣土城市○○路十之一號
    即  被  告
    右  代表人  甲○○
右列上訴人因違反就業服務法案件，不服本院板橋簡易庭八十八年度板簡字第六一四
號，中華民國八十八年八月二十六日第一審判決（檢察官聲請簡易處刑案號：台灣板
橋地方法院檢察署檢察官八十八年度偵字第七四二九、九九二七號），提起上訴，本
院管轄第二審之合議庭判決如左：
    主  文
原判決撤銷。
志協興業股份有限公司無罪。
    理  由
一、本件關於上訴人志協興業股份有限公司（下稱志協公司）部分，經檢察官聲請以
    簡易判決處刑，嗣經本院於審理後，認應為無罪判決之諭知，不得以簡易判決處
    刑，而應適用通常程序審判之，合先敘明。
二、聲請簡易處刑意旨略以：被告志協公司因其受僱人即上訴人乙○○為位於台北縣
    土城市土城工業區○○路十之一號志協公司之廠務經理，負責該公司新進人員之
    應徵聘僱事宜，於民國（下同）八十七年五月二十八日至同年十一月五日，因執
    行業務，竟未經主管機關許可，以月薪新台幣（下同）一萬三千八百元之代價，
    雇用持印度護照女工切仁多瑪從事包裝員工作。嗣切仁多瑪於八十八年二月九日
    經警查獲而供出上情。因認被告志協公司應依就業服務法第五十八條第二項之規
    定科以罰金刑云云。
三、按犯罪事實應依證據認定之，無證據不得推定其犯罪事實，刑事訴訟法第一百五
    十四條定有明文；次按認定犯罪事實，須依證據，而所謂證據，係指合法之積極
    證據就犯罪事實能為具體之證明者而言；又認定不利於被告之事實，須依積極證
    據，苟積極證據不足為不利於被告事實之認定時，即應為有利於被告之認定，更
    不必有何有利之證據，最高法院三十年上字第八一六號著有判例。又所謂「積極
    證據足以為不利被告事實之認定」，係指據為訴訟上證明之全盤證據資料，在客
    觀上已達於通常一般之人均不致於有所懷疑，而得確信被告確曾犯罪之程度，若
    未達到此一程度，而有合理懷疑之存在時，即無從為有罪之確信，此觀同院七十
    六年度台上字第四八九六號判例意旨自明。
四、訊據上訴人即被告志協公司之代表人甲○○堅決否認有何違反就業服務法之犯行
    ，並辯稱：當時為警查獲之切仁多瑪來伊公司應徵，係使用丁○○○之名義，並
    提出八十三年七月六日補發之國民身分證（有該身分證影本附卷），伊公司才會
    僱用，並依規定替其辦理勞工保險，伊公司確實不知丁○○○係切仁多瑪所冒用
    等語。
五、本件檢察官聲請簡易處刑認定被告志協公司違反就業服務法之罪嫌，無非係以同
    案被告即上訴人乙○○之供述，與證人丙○○及切仁多瑪之證述為其主要論據。
    經查：上訴人即被告之代表人上開所辯等情，核與同案被告乙○○於警訊中即供
    述：「‧‧‧我記著切仁多瑪係獨身拿著一張丁○○○中華民國身分證到公司應
    徵」（見偵查卷第三頁反面），證人丙○○於本院調查時結證稱：「‧‧‧丁○○○的名字我有聽過，她是一名作包裝的女工，她有分租我在土城的房屋‧‧‧
    她的名字是全公司的人都叫她丁○○○‧‧‧切仁多瑪‧‧‧就是公司所僱用之
    丁○○○」，另證人丁○○○於本院調查時亦結證稱：「沒有（指未在志協公司
    工作之事）」，並經本院以丁○○○國民身分證影本提示是否係妳本人等情詢問
    證人丁○○○，而證人證稱：「是我以前遺失的身分證，上之照片是我學生時代
    照的」，並經本院當庭勘驗證人國民身分證係八十七年七月二十七日補發（見本
    院八十九年三月十日訊問筆錄）；復經本院向勞工保險局查詢：被告志協公司確
    有為丁○○○投保，有該局八十九年三月十三日保承字第一００四七九五號函在
    卷可稽。是以倘被告志協公司明知丁○○○係遭人冒用身分證前來應徵工作，焉
    有為其投保勞工保險，而自曝犯行之理。故被告志協公司之代表人甲○○所辯不
    知為警查獲之切仁多瑪係冒用丁○○○之身分證應徵乙節並非子虛，堪予採信。
    是檢察官僅憑查獲時該印度國籍人切仁多瑪於被告志協公司工作，即遽論被告志
    協公司有違反就業服務法之罪嫌，證據嫌有不足，此外復查無其他積極事證足資
    認定被告志協公司確有被訴違反就業服務法之犯行，原審未察遽為論罪科刑，尚
    有未洽，被告志協公司以此指摘原判決不當，為有理由，自應由本院將原判決撤
    銷，另為諭知被告無罪之判決。
據上論斷，應依刑事訴訟法第四百五十二條、第四百五十五條之一第一項、第三項、
第三百六十九條第一項前段、第三百六十四條、第三百零一條第一項，判決如主文。
本案經檢察官黃重鋼到庭執行職務
中      華      民      國      八十九      年    五      月    十七    日
                                    台灣板橋地方法院刑事第二庭
                                        審判長法  官  梁宏哲
                                              法  官  古秋菊
                                              法  官  潘長生
右正本證明與原本無異
檢察官如不服本判決得於送達後十日內向本院提出上訴狀
                                              書記官  王增華
中      華      民      國      八十九      年    五      月   二十三   日


司法院資訊處製作；財團法人民間司法改革基金會備份。
